【裁判字號】    88,訴,199
【裁判日期】    891016
【裁判案由】    返還存款
【裁判全文】
臺灣苗栗地方法院民事判決  八十八年度訴字第一九九號
    原      告  丙○○○
                              .
    訴訟代理人  乙○○律師
                張玉琳律師
    複  代理人  陳勇松律師
                王文君律師
                曾能煜        .
    被      告  苗栗縣頭份鎮農會  設苗栗縣頭份鎮○○里○○路一號
    法定代理人  甲○○
    訴訟代理人  羅秉成律師
                詹惠芬律師
                魏順華律師
右當事人間請求返還存款事件，本院判決如左：
    主      文
原告之訴及假執行之聲請均駁回。
訴訟費用由原告負擔。
    事      實
甲、原告方面：
一、聲明：(一)被告應給付原告新台幣（下同）一百三十六萬元，及自起訴狀繕本送達
    翌日（民國八十八年六月五日）起至清償日止，按週年利率百分之五計算之利息
    。(二)願供擔保，請准宣告假執行。
二、陳述：
    緣原告前至被告農會開立帳號為第00000000000000號之活期儲蓄
    存款帳戶，並另開立定期存款帳戶辦理定期存款手續，則兩造間已成立消費寄託
    契約，被告既係受寄人，自應與處理自己事務為同一之注意保管寄託物，其受有
    報酬者，更應以善良管理人之注意為之，原告除曾委請被告農會以前開活期儲蓄
    存款帳戶代為扣繳水電、瓦斯及農保費外，甚少向被告領取款項，詎被告未善盡
    保管義務，竟自八十七年十月十四日起至八十八年三月三十日止，擅讓訴外人王
    志祥任意盜領原告存於前開活期儲蓄存款帳戶之存款共計一百三十六萬。經查，
    原告存款係遭王志祥多次以定期存款解約後，將定期存款本息轉存入活期儲蓄存
    款帳戶再分數次陸續盜領，經核對被告所提原告於該會之往來明細表，始悉原告
    遭盜領之金額核計為一百三十六萬元，即八十七年十月十四日之六萬五千元、八
    十七年十月十九日之二萬元、八十七年十月十九日之三十二萬元、八十七年十一
    月十九日之十萬元、八十七年十一月二十日之三萬元、八十七年十一月二十三日
    之十七萬元、八十七年十二月二日之十萬元、八十七年十二月十一日之三萬五千
    元、八十八年一月六日之三萬五千元、八十八年一月八日之五萬元、八十八年一
    月十三日之二萬元、八十八年一月十八日之一萬五千元及八十七年十一月五日之
    八十萬元定存解約後遭提領四十萬元，嗣於八十八年二月間，原告頃聞帳戶內僅
    殘存五千餘元，迭經催討，被告竟告以前揭款項業經訴外人王志祥提領而拒絕給
    付，因原告並未曾委任王志祥代為領取存款，且王志祥為男性，與原告性別不同
    ，外觀上極易辨別，被告未予提驗原告之國民身分證，亦未確認提款人之身分，
    擅准冒領人將定期存款中途解約並提取鉅額款項，顯係被告未盡受寄人之保管義
    務，是被告對無受領權人所為給付，對於原告應不發生清償之效力，爰依消費寄
    託契約及民法第五百九十七條規定，請求被告返還上開遭王志祥盜領之款項一百
    三十六萬元並法定遲延利息。
三、對被告抗辯所為之陳述：
(一)原告並未授權王志祥領取前開款項，系爭款項係因被告未善盡保管義務，致遭王
    志祥盜領：
  1.原告為年近八旬之老婦，於八十七年六月三十日事發之前，該系爭帳戶僅用以代
    為扣繳水電費用，甚少提領款項，偶有提領亦僅為三萬元以下之小額交易，未曾
    提領大額存款。經查，原告未曾出具授權書或委任書委託王志祥代為取款，亦未
    曾於王志祥盜領時陪同在場，又王志祥既為男性，與原告性別不同，外觀上極易
    辯別，加以其盜領之金額每每高達數十萬元，明顯與原告過去習慣之交易金額及
    模式相異，應當極易判別，詎被告疏未注意，並未確認提款人之身分，更未提驗
    原告之國民身分證，即擅准冒領人將定期存款中途解約並提取鉅額款項，是被告
    顯有未盡受寄人之注意義務情事。  
  2.其次，依被告所提遭人冒領之存摺支取單上之存戶簽名與原告留存於該農會印鑑
    卡上之署押完全不同，再依被告所提客戶往來交易明細表所示，於八十七年十月
    十九日，原告戶頭內竟被王志祥將三十二萬元轉帳匯入自己所有0000000
    0000號帳戶，是王志祥冒領他人存款並將該存款轉入自己帳戶之行為，顯然
    已違背民法第一百零六條禁止自己代理之規定，被告就此明顯違法行為疏而未查
    ，亦有可議之處。復於八十七年十一月十九日原告戶頭內再遭王志祥以轉帳方式
    電匯十萬元予訴外人王雅惠，而該匯款委託書上記載之匯款人根本不是原告，詎
    被告不加查證，更未詳細徵信調查即率予給付，自難謂無疏失。
  3.再者，鉅額定期存單（一百二十萬元）之解約，與帳戶結清行為相同，均應審慎
    並要求本人親自為之，如有代理人時，亦應要求出具授權書確認其代理人之身分
    ，此有財政部有釋示可參，台北地院民事庭亦採相同見解，故被告對此鉅額定期
    存單之解約毫未辨識及查證，即任人盜領，其有疏失自明。
  4.被告雖辯稱原告未曾主張八十七年十一月二十日之三萬元及八十七年十一月二十
    三日之十七萬元遭盜領，故應予以扣除云云。惟查，原告於起訴之始並無法確認
    遭盜領之金額，係於被告提出原告帳戶之存提款明細及相關資料後，原告始得以
    確認盜領金額，是被告前開所辯即非足採。至被告雖另辯稱原告既曾於八十七年
    七月十七日存入五萬元，當無不知帳戶內存款遭人盜領情事云云。然查，原告係
    目不識丁之老者，且證人謝馨慧亦已證述原告於前開時日存款時，被告農會人員
    並未告知帳戶內所剩餘額，是尚難因原告曾經存款推測其知悉冒領情事不為反對
    ，其理自明。
  5.綜上，本件系爭款項遭他人盜領乃出於被告未能盡其保管義務所致，是被告所為
    給付對原告應不生清償之效力，原告自得請求被告返還寄託物。
(二)本件亦無表見代理之適用：
  1.依民事訴訟法舉證責任之規定，被告就其主張王志祥應係原告之授權代理人，及
    原告有使人信王志祥有代理權等表見事實，應負舉證責任，如被告僅以空言爭執
  則應認定其抗辯事實之非真正。
2.其次，第三人信為以代理權授與他人之行為，為保護代理交易之安全起見，有使
    本人負相當責任之必要而設，故本人就他人以其名義與第三人所為之代理行為，
  應負授權人之責任者，須以他人所為之代理行為，係在其曾經表示授與他人代理
    權之範圍內為其前提要件。經查，王志祥固曾於八十七年六月三十日陪同原告提
    領活期存款七萬元，惟王志祥亦僅係代領活期小額存款，並不表示王志詳可擅自
    結清原告之鉅額定期存款一百二十萬元。
  3.何況，參照最高法院七十台上字六五七號判例要旨，所謂由自己之行為表示以代
    理權授與他人者，對於第三人應負授權人之責任，必須本人有表見之事實，足使
    第三人信該他人有代理權之情形存在，始足當之。我國人民將自己印章交付他人
    ，委託該他人辦理特定事項者，比比皆是，倘持有印章之該他人，除受託辦理之
    特定事項外，其他以本人名義所為之任何法律行為，均須由本人負表見代理之授
    權人責任，未免過苛。原審徒憑上訴人曾將印章交付與呂某之事實，即認被上訴
    人就保證契約之訂立應負表見代理之授權人責任，自屬率斷。依上開判例意旨所
    示，交付印章予他人，猶不得遽令其負表見代理之授權人責任，遑論本件原告並
    未將自己之印章交付王志祥保管，被告以他人不法竊得之印章主張原告曾概括授
    與他人為一切法律行為云云，殊嫌率斷，應不足採。
  4.綜上所述，系爭原告帳戶內存款既係因被告未盡受寄人保管義務，致遭王志祥所
    盜領，依法被告對王志祥所為給付，對原告當不生清償效力，原告自得依消費寄
    託契約及民法第五百九十七條規定，請求被告返還遭他人盜領之存款。
四、證據：提出苗栗縣頭份鎮農會活期儲蓄存款存摺、郵局存證信函及王志祥警訊筆
    錄各一件為證。
乙、被告方面：
一、聲明：求為判決(一)原告之訴及假執行之聲請均駁回。(二)如受不利之判決，願供擔
    保請准宣告免為假執行。
二、陳述：
(一)原告確有授權王志祥代為辦理其系爭帳戶之提款手續：
  1.原告因年事已高，故關於上開帳戶款項之存領事宜，向有委請王志祥代辦之情，
    正因王志祥曾於八十七年六月三十日陪同原告至被告農會處代辦提領七萬元之手
    續，被告中山分部職員即訴外人黃仙蘭始悉其等為祖孫關係，至同分部職員即訴
    外人謝馨慧因與其等具親戚關係，亦知悉其等為祖孫關係，又觀之各次領款之取
    款憑條之字跡足悉，原告除授權王志祥代辦提領前開七萬元之款項外，尚於同年
    八月十三日及同年月二十五日授權王志祥代為領取二萬元及十萬元，復參以，原
    告與王志祥（原名譚志祥）係祖孫關係，此有戶籍謄本可稽，原均設籍於苗栗縣
    頭份鎮○○里○○○鄰○○路四一一巷八號，其等不僅有祖孫之親誼，且共同生
    活，故原告將系爭帳戶款項委由王志祥代為辦理存提手續，甚合情理，被告農會
    職員亦咸信王志祥有此代理權。
  2.王志祥非但代原告辦理提款手續，亦曾於八十七年十月二十八日代辦存款十萬元
    之手續，堪認王志祥係代其祖母即原告辦理上開活期儲蓄存款帳戶存提款事宜。
    另原告曾於八十七年十月二十八日存入十萬元，而就其不主張盜領之同年十一月
    二十日之三萬元及同年十一月二十三日之十七萬元，縱原告有不識字之情，惟於
    存款是時就上開帳戶內之結餘數字有所增減應有辨識能力，詎竟毫無所覺，顯違
    常理，是原告所稱竊領之說，尚值存疑。
  3.至於王志祥代理原告支領款項後，究如何代為處理該款項，本非被告所得干預或
    置喙，從而，原告以王志祥於八十七年十一月十九日代領十萬元後，即轉帳電匯
    予王雅惠，遽認被告有疏於查證，亦無理由。
  4.原告又主張八十七年八月二十五日自活期儲蓄存款帳戶內提領十萬元，係經王志
    祥單獨盜領，且以王志祥警訊筆錄為佐，並以此主張證人謝馨慧所稱：八十七年
    八月二十五日原告又與王志祥一同至農會提領十萬元現金等語，並非事實。惟查
    ，原告於起訴狀係稱其於八十八年二月間發現盜領之情，而於八十八年五月十日
    起訴金額一百五十萬元並未計入該筆十萬元，迄至八十九年五月十六日爭點整理
    狀仍未列入，其忽於事發後近一年半時間於審閱王志祥筆錄後，忽憶及該筆金額
    亦遭盜領，然原告究竟何筆款項係屬盜領，應於事發之初自存款簿內之明細登載
    已詳加核對，其所稱該筆十萬元亦屬盜領，容係附合警訊筆錄內容之說，又王志
    祥果依原告所稱曾為多次盜領紀錄，誠難想像其於事後仍可一一詳記日期、金額
    ，復觀其於筆錄內所稱盜領新台幣一百五十七萬元之筆數與原告主張顯有出入，
    原告事後以該筆錄記載主張上開十萬元部分亦屬盜領，自非可採。
(二)王志祥縱非授權代理人，被告仍得為表見代理主張：
  1.退步以言，王志祥縱非授權代理人，因原告曾親自偕同王志祥，並使王志祥代辦
    上開帳戶存提款項事宜，又將存摺、印鑑及存單原本等交付予王志祥保管等，使
    人信王志祥為有代理權之表現事實，亦應構成民法第一百六十九條表見代理，原
    告對於被告仍應負授權人之責任。
  2.又依王志祥於警訊中自承其為款項領取及定存解約轉存活期帳戶均係持原告之定
    存單、存摺及印鑑章辦理，堪認已構成表見代理之事實，除有前呈財政部七十五
    年二月四日台財融字第七五０二二四一號函可資參照外，另就最高法院八十九年
    度台上字第五０七號判決亦肯認以有印有存摺方式冒領有表見代理適用。
(三)被告已盡善良管理人義務：
  1.原告固主張被告所提出之存摺支取單上之存戶簽名亦與原告留存於該農會印鑑卡
    上之署押完全不同，且於八十七年十一月十九日原告戶頭內曾轉帳電匯十萬元予
    王雅惠，而該匯款委託書上記載之匯款人根本不是原告，詎被告不加查證而任憑
    他人冒領，即被告准未出具授權書之王志祥結清原告之定期存款並提取鉅額款項
    ，顯有過失云云。惟查：原告原留存於被告農會印鑑卡上之署押，係原告於七十
    三年七月二十六日申請開戶時委由他人所簽（據悉原告不識字亦不會寫字），本
    非原告之字跡，茲原告以該署押顯與被告所提存摺支取單上之存戶簽名相異，而
    主張被告應負過失責任，原無理由。甚者，本件即因原告不識字，又年事已高，
    故關於所開立帳戶款項之存領事宜，即多次由其孫王志祥陪同辦理，並無爭議。
    易言之，客觀上堪認王志祥係代理其祖母即原告辦理上開帳戶存領事宜，即王志
    祥係原告之授權代理人。而前揭被告所提出之存摺支取單，其上存戶簽名既均係
    代理人王志祥之筆跡，被告在王志祥備妥各項文件下（如定期存單原本、存摺原
    本及原留印鑑章等），致准王志祥代領，殊無過失可言。
  2.又前開系爭帳戶之存提款項及定期存單之解約、提領甚或換單事宜，均係王志祥
    代辦，因系爭帳戶不曾有掛失情事，且王志祥於辦理是時亦均能提出定期存單原
    本、存摺原本及原留印鑑章等應備文件，經由承辦人員核對印鑑無訛，則被告就
    各該業務之審查並無過失可言。另稽之財政部七十五年二月四日台財融第七五０
    二二四一號函釋示認為：存戶轉支領款項時依約定僅須取款章相符，且持有未經
    掛失之存款單摺者，即可領取，至於是否本人親自領取一節，實務上，銀行無法
    逐一辨認，且依約定亦不負認定之責。復前開帳戶從無結清之事實，不過是將原
    告之定期存款解約後，並將解約後之存款本利均存入原告之活期儲蓄存款帳戶內
    ，並非直接易現被提領一空，尤見被告處理過程毫無過失，原告主張王志祥係結
    清原告之定期存款且領空該款項，容有誤會。
  3.另將定存轉存活儲所須文件，僅需定期單、印鑑章及存摺即可為之，又依農漁會
    信用業務輔導手冊載以：「對於大額存款之提取，如客戶要求付現時，應遵照財
    政部規定登記領款人個人資料。」，微論八十七年十月十四日當日辦理一百二十
    萬元定存解約後，當日自活儲帳戶僅提領六萬五千元，且依原告存款明細所載可
    知，至多經提領之最高金額僅為十七萬元，顯非大額存款提取，而依上開函示見
    解亦僅要求大額存款須為領款人個人資料之登載，尚非要求授權書出具或限本人
    始可領取。
  4.綜上，縱認原告不負授權代理或表見代理之責，揆諸前揭釋示，提領款項不限於
    本人，而原告保管存摺、存單及印鑑不善，遭他人盜領或冒領，實難使被告負認
    定之責，被告已盡善良管理人義務，就原告遭人盜領之損害，應不負損害賠償責
    任。
(四)縱認被告應負過失責任，被告亦得為與有過失之主張：
    縱認原告主張存款係經盜領為實，惟該盜領之造成係因原告對其印鑑章、存款簿
    及定期單保管不善所致，且稽諸原告主張遭盜領達八次之多，均未察覺，其顯有
    重大過失，被告仍得為過失相抵主張。
三、證據：提出存單往來交易明細表、印鑑卡、財政部七十五年二月四日函釋、八十
    六年度至八十八年度三月份之客戶往來交易明細表、戶籍登記簿謄本、中區農會
    電共用中心款委託書、被告農會存入憑條及收入傳票各一件、被告農會取款憑
    條三件、被告農會支取條十三件（均影本）為證，並聲請訊問證人謝馨慧。
丙、本院依職權調閱本院八十八年度訴字第一七五號竊盜卷宗。
    理      由
一、本件原告主張：原告前至被告農會開立帳號為第00000000000000
    號之活期儲蓄存款帳戶，並另開立定期存款帳戶辦理定期存款手續，其間原告除
    委請被告以前開活期儲蓄存款帳戶代為扣繳水電、瓦斯及農保費外，甚少向被告
    領取款項，詎被告未盡保管義務，自八十七年十月十四日起至八十八年三月三十
    日止，擅由訴外人王志祥將原告之定期存款解約，並將解約後之存款本息轉存入
    前開活期儲蓄存款帳戶，再分次盜領原告前開活期儲蓄存款帳戶之款項，嗣於八
    十八年二月間，原告頃聞帳戶內僅餘五千餘元，迭經催討，被告竟告以前揭款項
    業經王志祥提領而拒絕給付，因原告未曾委任王志祥代為領取存款，且王志祥為
    男性，與原告性別不同，外觀上極易辨別，被告未予提驗原告之國民身分證，亦
    未確認提款人之身分，竟擅准冒領人將定期存款中途解約並提取鉅額款項，足見
    被告未盡受寄人保管義務，則其對無受領權人所為之給付，對於原告應不發生清
    償之效力，經核原告遭盜領之金額共為一百三十六萬元，爰依消費寄託契約及民
    法第五百九十七條規定，請求被告返還前開遭王志祥盜領之款項一百三十六萬元
    並法定遲延利息等語。而被告則以：原告與王志祥為祖孫關係，因原告年事已高
    ，向委由王志祥代為辦理系爭存款帳戶之存提領事宜，又其等二人非惟僅具祖孫
    情誼，且共同生活，則原告將系爭帳戶款項之存、提領事宜委由王志祥代理，亦
    屬人情之常，堪認原告應有授權王志祥代為領取存款之事實。又縱原告並未授權
    王志祥代為提領前開存款，惟其曾多次委託王志祥代辦存提款事宜，且渠等關係
    密切，復王志祥於辦理各該存、提款事宜時，均能出具定期存單原本、存摺原本
    及原留印鑑章等各該應備文件，交由承辦人員核對印鑑章無訛，則於客觀上確有
    表見代理情狀，而致被告農會職員咸信王志祥有代理權，原告對王志祥所為之提
    領款項行為自應負授權人責任，是被告對王志祥所為之清償行為，應對原告生清
    償效力。再被告既於王志祥辦理存、提領手續時，均已仔細核對其所提出之各該
    應備文件，而上開帳戶亦無掛失情形，則被告農會自無過失可言。復縱認被告應
    負過失責任，惟原告保管文件失當，致遭王志祥偷竊而盜領存款，顯有重大過失
    ，被告亦得主張過失相抵等語，資為抗辯。
二、查本件原告主張其於被告農會開立帳號第00000000000000號之活
    期儲蓄存款帳戶，並另開立定期存款帳戶辦理定期存款手續，原告曾委請被告以
    前開活期儲蓄存款帳戶代為扣繳水電、瓦斯及農保費，又王志祥與原告為祖孫關
    係，曾於八十七年六月三十日陪同原告提領七萬元之存款，詎自八十七年十月十
    四日至八十八年一月十八日止，王志祥將原告存於被告農會之定期存款辦理中途
    解約，並將解約後之存款本息轉存入活期儲蓄存款帳戶，再將前開活期儲蓄存款
    帳戶內之款項分次提領之事實，業據其提出與所述相符之苗栗縣頭份鎮農會活期
    儲蓄存款存摺影本及王志祥警訊筆錄等件為證，且為被告所不爭執，自堪信原告
    此部分主張為實在。
三、至被告雖辯稱原告應有授權王志祥代為提領系爭一百三十六萬元之款項云云，惟
    此已為原告所否認。按當事人主張有利於己之事實者，就其事實有舉證之責任，
    民事訴訟法第二百七十七條前段定有明文。查據證人謝馨慧結證稱：「八十七年
    六月三十日王志祥陪原告到農會領錢，由王志祥填單、提領了七萬元現金，同年
    七月十七日原告獨自來存了五萬元，存單由其他客戶替她填寫，同年八月二十五
    日原告又與王志祥一同至農會提領十萬元現金，之後王志祥於八十七年十月十九
    日又提領原告存戶內三十二萬元並轉入王志祥之帳戶，在八十七年十一月十九日
    又由原告存戶內匯款十萬元給戶名王雅惠。」等語（見本院八十九年六月一日言
    詞辯論筆錄），惟依證人謝馨慧上開證詞僅足知悉王志祥曾於八十七年六月三十
    日及同年八月二十五日陪同原告至被告農會，並由王志祥代為填單提領七萬元及
    十萬元之現金，尚無從遽認原告有授權王志祥代為提領前開一百三十六萬元款項
    之情，且據證人王志祥於警訊中自承：「我從八十七年八月十三日開始盜領我外
    婆丙○○○在頭份鎮農會中山分社約一百五十七萬元（包括定存及存款金額）。
    」等語（見台灣苗栗地方法院檢察署八十八年度偵字第一一一四號偵查卷第五頁
    ），並經本院調取本院八十八年度訴字第一七五號刑事卷宗閱明屬實，此外，被
    告就原告有授權王志祥領取系爭一百三十六萬元云云，並未能另舉他證以實其說
    ，實難遽為有利於其之認定，則其前開所辯尚非足採，堪信原告主張確未授權王
    志祥代為提領系爭一百三十六萬元款項為真。
四、按由自己之行為表示以代理權授與他人，或知他人表示為其代理人，而不為反對
    之表示者，對於第三人應負授權人之責任，民法第一百六十九條前段定有明文。
    次按民法第一百六十九條規定之表見代理，係為保護第三人而設，本人如有使第
    三人信以為其有以代理權授與他人之行為，而與該他人交易，即應使本人負授權
    人責任，最高法院著有七十年度台上字第三五一五號判例足資參照。本件被告另
    辯稱原告與王志祥具祖孫情誼，原告並曾多次攜同王志祥至被告農會辦理前開帳
    戶之存提款事宜，縱原告不曾授權王志祥提領系爭一百三十六萬元，亦應負表見
    代理之授權人責任等語。經查，原告與王志祥為祖孫關係，且曾共同生活，此有
    戶籍登記簿謄本在卷可參，復為兩造所不爭執，自堪信實在。第查，原告曾於八
    十七年六月三十日及同年八月二十五日攜同孫子王志祥至被告農會，並委由王志
    祥代為填寫取款憑條辦理提領七萬元及十萬元現款之手續，此有原告所不爭王志
    祥所填載之取款憑條等件附卷足稽，且據證人謝馨慧結證稱：「八十七年六月三
    十日王志祥陪原告到農會領錢，由王志祥填單、提領了七萬元現金，同年七月十
    七日原告獨自來存了五萬元，存單由其他客戶替她填寫，同年八月二十五日原告
    又與王志祥一同至農會提領十萬元現金，．．．．。」等語綦詳（見本院同上言
    詞辯論筆錄），嗣後，王志祥於辦理原告定期存款帳戶解約，並將存款本息轉存
    入前開活期儲蓄存款帳戶，及自前開活期儲蓄存款帳戶提領各該款項是時，非惟
    僅能提出印鑑章，亦均能提出定期存款單原本、存摺原本及印鑑章等各該應備文
    件，而查原告前開文件及帳戶均無掛失情事，復依財政部七十五年二月四日台財
    融第七五０二二四一號函釋示認為：存戶於銀行開立帳戶時，均約定將其簽字或
    圖章擇一留存或合併留存，簽章於印鑑卡上，作為爾後支取款項時驗對之依據，
    而支取款項時，則依約定僅須取款簽章相符，且持有未經掛失之存款單摺者，即
    可領取，至於是否本人親自領取乙節，實務上，銀行無法逐一辨認，且依約定亦
    不負認定之責。經查，原告自承其為目不識丁，年逾八旬之老婦，正因其年事已
    高，且不會書寫及識字，故其至被告農會開戶係選擇留存印章於印鑑卡，俾爾後
    提領款項驗對之依據，此有原告之印鑑卡在卷可按，經核被告所提王志祥領款各
    該取款憑條上之印章，確均與原告留存被告農會之印鑑卡相符，而王志祥復能再
    提出未經掛失之存單及存摺簿以供辦理各該提領手續，綜上各情，堪認依客觀情
    狀判斷，確足以使被告信以為原告有授權孫子王志祥代為提領系爭一百三十六萬
    元之款項，揆諸前開說明，原告自應負表見代理之授權人責任，則被告前開所辯
    堪可採信，原告上開主張尚非足採。
五、綜上所述，本件原告就王志祥持其所有之各該應備文件，向被告農會辦理定期存
    款之中途解約，將金額轉存入活期儲蓄存款帳戶，並自前開活期儲蓄存款帳戶分
    次提領款項之行為，既應負表見代理授權人之責等情，已如前述，從而，原告依
    消費寄託契約及民法第五百九十七條規定，訴請被告返還一百三十六萬元及自起
    訴狀繕本送達翌日（八十八年六月五日）起至清償日止，按週年利率百分之五計
    算之利息，於法尚有未合，所訴應予駁回。至其假執行之聲請亦因失所附麗，應
    併予駁回之。
六、本件判決之基礎已臻明確，兩造其餘攻擊防禦方法及舉證，核與判決無影響，爰
    不另一一論述，併此敘明。
據上論結，原告之訴為無理由，依民事訴訟法第七十八條，判決如主文。
中      華      民      國    八十九    年      十      月     十六     日
                                  臺灣苗栗地方法院民事庭
~B法      官  高  敏  俐
右為正本係照原本作成。
如對本判決上訴，須於判決送達後廿日內向本院提出上訴狀。
~B法院書記官  陳  蕙  楠
中      華      民      國    八十九    年      十      月     十六     日


司法院資訊處製作；財團法人民間司法改革基金會備份。
